臺灣新竹地方法院刑事判決
111年度易字第313號
公  訴  人  臺灣新竹地方檢察署檢察官
被      告  錢榕梅


選任辯護人  王志陽律師
上列被告因恐嚇案件，經檢察官提起公訴（111年度偵續字第9號
），本院判決如下︰
    主  文
甲○○犯恐嚇危害安全罪，處拘役伍拾伍日，如易科罰金，以新臺
幣壹仟元折算壹日。
    事  實
一、甲○○與乙○○前為夫妻關係，乙○○前於民國109年1月15日間偕
    同2人所生之未成年子女返回臺灣地區，甲○○因乙○○拒絕偕
    同該未成年子女再度前往大陸地區，竟基於恐嚇之犯意，於
    109年5月19日晚間10時34分許（起訴書誤繕為110年5月19日
    晚間10時34分許），在我國大陸地區，透過網際網路登入微
    信通訊軟體後，以其帳號「紅泥小火爐」傳送內容為「你不
    用再聯繫我媽，不是她逼著我嫁人的話這幾年也不會這麼痛
    苦，我已經把她電話拉黑了。你也不用費盡心思讓小孩遠離
    我，扶養權可以給你，你也可以現在就開始相親。但該給我
    的也一定是要給我。等大陸不用隔離時，小孩再沒帶回來的
    話，我會拿刀砍死你」之加害生命、身體內容之訊息予乙○○
    所使用之微信帳號內，而以上開加害生命及身體之事，恫嚇
    乙○○，使乙○○心生畏懼致生危害於安全。
二、案經乙○○訴由臺灣新竹地方檢察署檢察官偵查後起訴。
    理  由
壹、證據能力：
一、按被告以外之人於審判外之言詞或書面陳述，除法律有規定
    者外，不得作為證據。被告以外之人於審判外之陳述，雖不
    符刑事訴訟法第159 條之1 至第159 條之4 之規定，而經當
    事人於審判程序同意作為證據，法院審酌該言詞陳述或書面
    陳述作成時之情況，認為適當者，亦得為證據，刑事訴訟法
    第159 條第1 項、第159 條之5 第1 項分別定有明文。查本
    件判決所引證據屬傳聞證據部分，被告甲○○及其辯護人就上
    開傳聞證據，於本院準備程序中同意具證據能力（見本院卷
    第40頁），而本院審酌該等傳聞證據作成時之情況，並無違
    法取證及證明力過低之瑕疵，亦認以之作為證據為適當，依
    前揭規定說明，自得為證據。
二、本件其餘非供述證據，被告及其辯護人並未於本院言詞辯論
    終結前表示無證據能力，復查其取得過程亦無何明顯瑕疵，
    而認均具證據能力。
貳、實體部分：
一、認定犯罪事實所憑之證據及理由：
    訊據被告甲○○固坦承於上開時、地傳送上開內容之訊息予告
    訴人乙○○，惟矢口否認有何恐嚇危害安全之犯行，並辯稱：
    我當時很久沒有看到小孩，我沒有恐嚇乙○○的意思等語；經
    查：
　㈠被告於109年5月19日晚間10時34分許，在我國大陸地區，透
    過網際網路登入微信通訊軟體後，以其帳號「紅泥小火爐」
    傳送內容為「你不用再聯繫我媽，不是她逼著我嫁人的話這
    幾年也不會這麼痛苦，我已經把她電話拉黑了。你也不用費
    盡心思讓小孩遠離我，扶養權可以給你，你也可以現在就開
    始相親。但該給我的也一定是要給我。等大陸不用隔離時，
    小孩再沒帶回來的話，我會拿刀砍死你」之訊息予告訴人所
    使用之微信帳號內等情，為被告所是認（見本院卷第104頁
    至第105頁，第159頁），核與證人即告訴人乙○○於警詢及本
    院審理中之證述相符（見偵查卷第6頁，本院卷第106頁），
    此外，復有被告與告訴人於109年5月19日晚間10時34分許之
    微信通訊軟體對話截圖（見他字卷第9頁），且經檢察官於
    偵查中當庭勘驗告訴人行動電話於109年5月19日之微信通訊
    軟體中與被告之對話內容無訛（見偵續卷第30頁），此部事
    實首堪認定。
　㈡按刑法上之恐嚇危害安全罪，係指行為人以未來之惡害通知
    被害人，使其發生畏怖心理而言，而被害人是否心生畏懼，
    亦應本於社會客觀經驗法則以為判斷基準，該恐嚇係僅以通
    知加害之事使人恐怖為已足，不必果有加害之意思，更不須
    有實施加害之行為（參最高法院86年度台上字第7502號判決
    意旨）。又所謂恐嚇，指凡一切言語、舉動足以使人生畏怖
    心者均屬之，而該言語或舉動是否足以使他人生畏怖心，應
    依社會一般觀念衡量之。經查，自被告所傳送予告訴人訊息
    內容語意觀之，顯然以告訴人若未將雙方所生之未成年子女
    帶回與被告，被告即會持刀砍死告訴人，自寓有加害告訴人
    之生命、身體，造成告訴人失去生命之濃厚意涵。參以被告
    於傳送系爭訊息後之同日晚間10時45分，旋再傳送「他是我
    很不容易生下來的，你憑什麼讓我見不到？你畜生都不如你
    知不知道」，有前開卷附之微信通訊軟體對話截圖可佐，足
    見被告對於告訴人將渠等未成年子女帶離後不滿之情緒，溢
    於言表；被告與告訴人間，於案發前之108年3月17日及108
    年9月3日，因發生肢體衝突，告訴人亦因此分別受有「右側
    胸壁皮膚抓傷」及「右上臂、右前臂皮膚挫裂傷」等傷勢，
    有診斷證明書2紙在卷可佐（見他字卷第7頁至第8頁），顯
    見被告於傳送訊息前，即有傷害告訴人之行為舉止；又被告
    斯時雖在我國大陸地區，然其持有我國臺灣地區之合法居留
    證，於109年5月間，仍可入境我國臺灣地區，並於隔離期滿
    後在我國臺灣地區自由活動，被告並非毫無實現其所傳訊息
    中「我會拿刀砍死你」之可能性，足認客觀上立於告訴人地
    位之一般人，於收受系爭訊息後，當會對被告是否會持刀攻
    擊其一事感到擔憂，實已足以危及一般人社會日常生活之安
    全感，此亦與告訴人於警詢及本院審理中均證稱：109年1月
    15日我有帶小孩回來臺灣過年，甲○○於同年1月22日來臺灣
    ，後來於109年2月5日就返回大陸，後來她要我帶小孩回去
    大陸地區，因為疫情關係，我拒絕甲○○，並且請她來臺灣，
    她不願意，所以就常常發生爭吵，後來她就於109年5月19日
    傳送這樣的訊息給我，我因為之前有被被告拿刀砍過，所以
    當然會感到害怕等語（見偵字卷第6頁，本院卷第106頁至第
    109頁）相符，益徵被告前開訊息已足使一般人感到生命、
    身體之安全受威脅，而屬惡害通知，並達足使人心生恐懼，
    致生危害於安全之程度。
　㈢被告雖辯稱：我傳送該訊息之目的是因為告訴人不把小孩給
    我看，我才會傳送該訊息給告訴人，並沒有恐嚇告訴人之意
    思等語；辯護人亦辯稱：被告是在告訴人阻撓其探視小孩之
    情況下，因一時情緒激動，才發送上開內容之訊息，訊息之
    目的是要告訴人將小孩帶回，並非要恐嚇告訴人等語。惟刑
    法第13條第1 項規定，行為人對於構成犯罪之事實，明知並
    有意使其發生者，即為犯罪之故意。而按犯罪之行為，係指
    發生刑法效果之意思活動而言；自其發展過程觀之，乃先有
    動機，而後決定犯意，進而預備、著手及實行；犯罪之動機
    ，係決定犯罪意思之間接的原動力，屬於犯罪之遠因，雖為
    科刑時應審酌事項之一，但除特定條文認為係犯罪要素外，
    通常並非以之為構成犯罪之要件（最高法院96年度台上字第
    1271號、89年度台上字第1602號判決意旨參照），自被告所
    傳送訊息之內容觀之，明確傳送「我會拿刀砍死你」，已如
    前述，而被告自承其學歷為大專（見本院卷第159頁），則
    其既受過良好之教育，對上開文字欲有傷害告訴人生命、身
    體之意，自無不知之理，然其仍執意為之，自具有恐嚇之犯
    意甚明，被告及其辯護人上開所辯，自不足採。至被告自承
    係因無法見到未成年子女，因氣憤始行傳送該訊息（見本院
    卷第159頁），固係被告為本件行為之動機，為本院科刑時
    審酌事項，然無礙其所為構成本件恐嚇危害安全之犯意。
　㈣辯護人雖再辯稱：告訴人於109年5月19日後，仍就雙方婚姻
    關係及未成年子女親權之歸屬，相互傳訊息討論，且被告於
    109年6月22日入境台灣地區，告訴人仍委請被告購買香菸，
    被告隔離檢疫期間，告訴人仍前往探視，並於日後多次共同
    外出，則告訴人於109年5月19日是否畏怖，非無疑義，況告
    訴人係於109年12月3日始向新竹市警察局報案提出告訴，而
    告訴人與被告斯時就未成年子女親權行使訴訟中，則告訴人
    提告目的不言可喻等語；惟所謂心生畏懼，乃係被害人聽聞
    惡害後之內在感受，而不同人間因外在環境、所受教育、成
    長背景、性格等諸多因素影響，是否會將內在畏懼之情緒直
    接、立即顯露於外，亦不一而定，自不能僅以告訴人於收受
    系爭訊息後，仍有聯繫之舉，即認告訴人並未因此心生恐懼
    ；至告訴人於本案係於109年10月29日委請告訴代理人具狀
    向臺灣新竹地方檢察署檢察官對被告提出告訴，有其告訴狀
    上之戳章在卷可佐（見他字卷第1頁），辯護人所舉告訴人
    提出告訴之時間點，已與卷證不符，且告訴人提告之原因為
    何，目的不一而足，自不能以告訴人提告之時間點，反推告
    訴人於收受系爭訊息時，內心未生恐懼，綜上，辯護人上開
    所辯，顯流於主觀臆測，不足採信。
　㈤綜上，本案事證明確，被告犯行堪以認定，應依法論科。
二、論罪科刑：
　  核被告甲○○所為，係犯刑法第305條之恐嚇危害安全罪。爰
    以行為人之責任為基礎，審酌被告僅因與告訴人間就未成年
    子女之探視有所爭執，而以微信傳送加害於告訴人身體及生
    命之訊息，致告訴人心生畏懼，顯見被告遇事未能克制情緒
    ，以理性或法律方式解決問題，反以言語恫嚇他人，行為顯
    屬不該。參以被告犯罪後迄今始終飾詞否認犯行，更將責任
    全數推諉給告訴人，迄未向告訴人表示任何歉意，犯後態度
    非佳。兼衡被告之素行、其所為加害之內容、危害程度、犯
    罪動機、目的、手段，自述大專畢業之智識程度、目前從事
    線上工作、每月收入約新臺幣（下同）2萬元之家庭生活狀
    況（見本院卷第159頁至160頁），以及其犯罪時自認係受告
    訴人行為之刺激等一切情狀，量處如主文所示之刑，並諭知
    易科罰金之折算標準，以資懲儆。
據上論斷，應依刑事訴訟法第299條第1項前段，判決如主文。
本案經檢察官周文如提起公訴，檢察官孫立婷到庭執行職務。
中　　華　　民　　國　　111 　年　　7 　　月　　25　　日
                  刑事第五庭  法　官　華澹寧
以上正本證明與原本無異。　　　　　　　　　
如不服本判決應於收受判決後20日內向本院提出上訴書狀，並應
敘述具體理由。其未敘述上訴理由者，應於上訴期間屆滿後20日
內向本院補提理由書(均須按他造當事人之人數附繕本)「切勿逕
送上級法院」。
中　　華　　民　　國　　111 　年　　7 　　月　　25　　日
                              書記官  吳羽君
附錄本案論罪科刑法條：　　
刑法第305條
以加害生命、身體、自由、名譽、財產之事恐嚇他人，致生危害
於安全者，處 2 年以下有期徒刑、拘役或 9 千元以下罰金。